臺灣板橋地方法院刑事判決　　　　　　 99年度訴緝字第292號
公　訴　人　臺灣板橋地方法院檢察署檢察官
被　　　告　盧志男
　　　　　（現另案於法務部矯正署臺北監獄臺北分監執行中）
選任辯護人　林梅玉律師
上列被告因違反毒品危害防制條例案件，經檢察官提起公訴（9
6年度偵緝字第706號），本院判決如下：
    主  文
盧志男販賣第壹級毒品，累犯，處有期徒刑拾伍年拾月。扣案之
第壹級毒品海洛因壹小包（不含包裝袋，淨重壹點柒參公克，純
質淨重零點柒公克）沒收銷燬，未扣案之販賣毒品所得新臺幣壹
萬元沒收，如全部或一部不能沒收時，以其財產抵償，未扣案之
行動電話壹支（含門號0000000000號SIM 卡壹張）沒收，如全部
或一部不能沒收時，追徵其價額。
    事  實
一、盧志男前曾於民國92年間因脫逃案件，經臺灣板橋地方法院
    （下稱本院）92年易字第2103號判處有期徒刑3 月確定，甫
    於92年12月29日易科罰金執行完畢，猶不知悔改，明知海洛
    因係毒品危害防制條例第2 條第2 項第1 款所列之第1 級毒
    品，非經許可不得持有、販賣，竟基於販賣第1 級毒品海洛
    因以營利之犯意，於95年11月14日16時8 分許，由吳恩榮以
    行動電話號碼0000000000撥打盧志男所使用之行動電話號碼
    000000 0000 號，表示欲以新臺幣（下同）1 萬3 千元之價
    格購入第1 級毒品海洛因1 小包之時，乃以口頭承諾方式應
    允，雙方隨即在電話中約定交易毒品之地點，其後再由盧志
    男依上開約定，於同日17時10分許，在位於臺北縣泰山鄉（
    現已改制為新北市泰山區，以下同）全興路315 號「熱浪汽
    車旅館」218 房內，交付所販賣之第1 級毒品海洛因1 小包
    （淨重1. 73 公克，純質淨重0.7 公克）予吳恩榮，惟吳恩
    榮則僅支付1 萬元現金予盧志男，所餘3 千元價款部分則先
    行賒欠，此間因警方接獲線報後業已對盧志男所使用上開行
    動電話進行通訊監察，以便隨時監控其行蹤，並事先於95年
    11月6 日向法院聲請搜索票，預定至盧志男之住處實施搜索
    ，惟在執行線上通訊監察之際，獲悉吳恩榮上開撥打電話欲
    與盧志男進行毒品交易之訊息，乃立即前往該汽車旅館218
    房1 樓鐵捲門口前埋伏，旋即於吳恩榮購得上開毒品海洛因
    後正欲離開之際，當場加以逮捕，先行查獲吳恩榮所購得之
    上開海洛因1 小包（淨重1.73公克，純質淨重0.7 公克），
    隨後警方埋伏人員又在「熱浪汽車旅館218 室後方通道內，
    當場逮捕見事跡敗露而正欲脫逃之盧志男，經徵得盧志男之
    同意後，由警方偕同其至上開熱浪汽車旅館」218 房內查獲
    其另非法持有第1 級毒品海洛因12小包（淨重8.81公克，純
    質淨重3.32公克）、第2 級毒品安非他命2 小包（總毛重
    3.5 公克）、吸食器1 組，以及再由警方帶同盧志男返回其
    位於臺北縣新莊市（現已改制為新北市新莊區○○○路427
    號4 樓之1 執行搜索，另扣得安非他命共計15小包（總毛重
    12.6公克）、玻璃球5 支、吸食器2 組及電子磅秤3 台（盧
    志男、吳恩榮涉犯施用毒品部分，均業經本院另案判處罪刑
    確定），始循線查悉上情。
二、案經新竹市警察局移送臺灣板橋地方法院檢察署檢察官偵查
    起訴。
    理  由
壹、證據能力有無之認定
一、按被告以外之人於審判外之言詞或書面陳述，除法律有規定
    者外，不得作為證據；被告以外之人於審判外之陳述，經當
    事人於審判程序同意作為證據，法院審酌該言詞陳述或書面
    陳述作成時之情況，認為適當者，亦得為證據；當事人、代
    理人或辯護人於法院調查證據時，知有第159條第1項不得為
    證據之情形，而未於言詞辯論終結前聲明異議者，視為有前
    項之同意，刑事訴訟法第159條第1項、第159條之5分別定有
    明文。查另案被告吳恩榮於警詢時之陳述，屬於被告以外之
    人於審判外之言詞陳述，且辯護人嗣於本院審理程序中已主
    張另案被告吳恩榮於警詢時之陳述，為被告以外之人於審判
    外之陳述，且係在遭警方強制力下所為，不具任意性，並無
    證據能力，則依上開刑事訴訟法第159 條第1 項有關傳聞證
    據排除法則之規定，另案被告吳恩榮於警詢時之供述，並無
    證據能力。
二、又按被告以外之人於偵查中向檢察官所為之陳述，除顯有不
    可信之情況者外，得為證據，刑事訴訟法第159條之1第2項
    亦有明文。所謂不可信性情況，法院應審酌被告以外之人於
    陳述時之外在環境及情況，例如：陳述時之心理狀況、有無
    受到外力干擾等，以為判斷是否有形式上顯然不可採信之依
    據。查證人即另案被告吳恩榮（下稱證人吳恩榮）於檢察官
    偵查時，係以證人之身份陳述，並經告以具結義務及偽證處
    罰，命證人朗讀結文後具結，係於負擔偽證罪之處罰心理下
    證述，且以具結擔保其供述之真實性，又無受其他不當外力
    干擾之情形，是證人吳恩榮於偵查中在檢察官面前具結後所
    為之證述，查無顯然不可信之情況，依上開刑事訴訟法第
    159 條之1 第2 項規定，自得為證據。
三、至被告之辯護人於本院審理時雖主張本案對被告盧志男所使
    用之0000000000號行動電話進行通訊監察（即95年11月14
    日16時08分25秒至同日16時10分17秒、同日16時34分49秒至
    同日16時55分39秒）部分，因卷內並無通訊監察書用以證明
    係合法監聽，亦無監聽錄音帶可供比對通訊監察譯文與實際
    通話內容是否相符，是以該通訊監察譯文並無證據能力，惟
    查：
（一）被告持用之0000000000號行動電話通訊監察譯文（95 年
      11月14日16時08分25秒至同日16時10分17秒、同日16 時
      34分49秒至同日16時55分39秒），係檢察官依修正前通訊
      保障及監察法第5 條第1 項第1 款之規定，於95年11月3
      日核發95年度板檢榮和聲監（續）字001460號通訊監察書
      所為之合法偵查作為，此業經本院調閱臺灣板橋地方法院
      檢察署95年度聲監字第001460號訴訟卷宗在卷可稽，且從
      形式上觀之，本件檢察官核發通訊監察書之程序及其應適
      用之法條，並無明顯違法之處，是本案由警方執行通訊監
      察所取得之通訊內容，自具有證據能力。
（二）其次，無論係被告本人或證人吳恩榮於警詢時、偵查中及
      本院審理時，均自始未曾主張警方依上開通訊監察之對話
      內容所製作通訊監察譯文，其內容有何虛構不實、刻意增
      刪之不法情事存在，實難逕認該通訊監察譯文之記載與通
      訊內容有何不符之違法，本院因認並無進一步依職權調查
      之必要，是以辯護人遽認本案執行通訊監察之程序，有上
      開不合法之情事，並進一步主張該通訊監察譯文及依該譯
      文所衍生被告於警詢時及偵查中之供述，俱無證據能力，
      尚不足為採。
四、另被告之辯護人於本院審理時又主張警方於95年11月14日17
    時10分許，在臺北縣泰山鄉○○路315 號「熱浪汽車旅館」
    218 房內對被告所為之搜索，是否係出於被告「自願性」同
    意搜索而為之，應有進一步調查之必要，且警方於本案並無
    正當理由即以現行犯規定進行逮捕及搜索，其程序於法不合
    ，應予排除所有取得毒品等證物之證據能力，惟查：
（一）證人即警員吳詮彬於本院審理時已具結證稱：「（檢察官
      問：九十五年十一月十四日下午五時許左右，你有無前往
      當時台北縣泰山鄉○○路315 號熱浪汽車旅館查緝毒品案
      件？）有。」、「（檢察官問：當時查獲何人、何事？）
      當時在旅館內查獲盧志男及吳姓男子，查獲他們在毒品交
      易。」、「（檢察官問：你是在旅館房間內查獲他們毒品
      交易？）我們當時依監聽線上聽到吳姓男子要去汽車旅館
      跟被告買毒品，我們在外面埋伏守候，等吳姓男子進去出
      來以後，（後改稱）正要進去，我們就衝進去。」、「（
      檢察官問：吳姓男子是進去旅館房間後待了一下子出來，
      你們才上前查獲，還是他一進入旅館你們就破門而入之事
      實，你是否能夠確認？）時間太久我忘記了，我不能確定
      。」、「（審判長問：你們當時是接獲監聽譯文現譯之何
      種線索？）當時說有人要向被告買毒品，那時候還不確定
      買毒品的人是誰。」、「（審判長問：如何知道要等吳恩
      榮進去之後才查獲他？）譯文有提到買便當，應該是吳恩
      榮有拿東西進去，我們才會鎖定他，後來查獲以後看吳恩
      榮的電話就知道是那支電話打進來說要買毒品。」、「（
      辯護人問：你剛才說你們分二組人，一組人在樓下鐵門控
      制吳恩榮，一組人就衝到二樓去，在沒有搜索票的情形下
      你們是否有權利進入二樓房間？）當時我們上二樓的人也
      上不去，因為門被鎖住，我們敲門被告也沒有開門，後來
      是被告從後門要逃跑，被告是從後門打開門要逃跑讓我們
      抓到，我們抓到之後帶被告進房間，一進去就看得到毒品
      ，放在哪裡不記得。」、「（辯護人問：你帶被告進二樓
      房間之後是否有向被告詢問他的身體、物件同意讓你搜索
      ？）我忘記了。」等語；
（二）證人即警員郭有志於本院審理時亦具結證稱：「（審判長
      問：本件案發時，是否有到現場查獲毒品？）有。」、「
      （審判長問：當時為何會到現場？）當時有進行線上通訊
      監察，得知嫌犯在汽車旅館，所以我們就到熱浪汽車旅館
      外面埋伏。」、「（審判長問：後來有查獲到毒品及犯嫌
      ？有。」、「（審判長問：如何查獲？）當時有一位要購
      買毒品的人，從汽車旅館房間出來，房號不記得，當時汽
      車旅館車庫鐵捲門打開之後，我們就先制伏購買毒品的人
      ，請他帶我們上去二樓房間，我們當場在二樓房間查獲被
      告。」、「（審判長問：如何得知這個從一樓車庫鐵捲門
      出來的人是購毒的人？）當時線上通訊監察知道有人要過
      去找被告要購買毒品，因為我們在現場埋伏很久都沒有人
      進出，所以我們研判那個人就是購買毒品的人。」、「（
      審判長問：該購買毒品的人，有在他身上查獲毒品？）有
      。」、「（審判長問：你們如何研判是有人要去向被告買
      毒品？）線上通訊監察，當時不是我進行監聽所以不了解
      監聽情況，就是線上有反應我們才到現場。」、「（審判
      長問：你們當時進入該汽車旅館搜索的依據？）因為我們
      在一樓的嫌犯身上有查獲到毒品，有詢問該毒品何來，嫌
      犯說是向被告買的，所以我們才上去。」、「（審判長問
      ：（提示95偵26916卷第39頁搜索扣押筆錄並告以要旨）
      依搜索筆錄記載當時是經過盧志男同意進行搜索，是否如
      此？是。」、「（審判長問：為何跟剛才你所說的搜索依
      據並不相同，有何意見？）我們進入二樓房間之後，有再
      詢問被告是否同意搜索。」、「（審判長問：你剛才說沒
      有去二樓，如何得知被告同意搜索？）我是比較晚上去的
      。」等語；
（三）證人即警員駱成明於本院審理時則具結證稱：「（審判長
      問：為何到現場？）我們跟證人郭有志偵查員、證人陳培
      德等人一起去現場查緝毒品。」、「（審判長問：為何到
      該處查緝毒品？）我們有對被告通訊監察，知道他在該處
      ，所以就在那裡埋伏等候他出來，要對他進行搜索。」、
     「（審判長問：當時是認為他涉嫌什麼犯行？）依通訊監
      察知道他是涉嫌毒品案，那時候通訊監察是陳培德他們聲
      請的。」、「（審判長問：當時如何查獲吳恩榮跟被告？
      ）我們是早上知道他們在熱浪汽車旅館，所以我們就去那
      裡埋伏，一直到中午盧志男請吳恩榮買便當，我們等吳恩
      榮購買毒品要出來之後才進去的。」、「（審判長問：如
      何得知吳恩榮要跟盧志男買毒品？）是根據通訊監察譯文
      。」、「（審判長問：當時有在吳恩榮身上查獲毒品？）
      應該有，時間太久，我看過資料應該是有。」、「（審判
      長問：當時在吳恩榮身上查獲到毒品的時候，你是否有在
      現場？）沒有，我是在逮捕盧志男的。」、「（審判長問
      ：你們同時查獲被告跟吳恩榮的？）我們是分別，我是從
      汽車旅館二樓的清潔門，因為被告發覺我們同事從一樓要
      衝進來，所以他從清潔門要逃走，我就是在清潔門外，被
      告一出來我就逮捕他。」、「（審判長問：你是依照什麼
      理由當場逮捕被告？）我們從通訊監察裡面發現他已經販
      賣毒品給吳恩榮，而且被告從清潔門出來的時候，手上好
      像也拿著毒品。」、「（審判長問：後來有進入被告所居
      住的房間搜索？）有。」、「（審判長問：搜索現場你是
      否有在場？）有。」、「（審判長問：當時你們搜索依據
      為何？）被告有同意搜索。」、「（審判長問：被告何時
      同意搜索？）經我翻閱搜索筆錄記載，看他同意搜索時間
      為十七時十分。」、「（審判長問：當時是在搜索現場？
      ）是的。」、「（辯護人問：你逮捕盧志男之後，搜索二
      樓房間及被告盧志男的身體時，是否知道吳恩榮身上有一
      小包毒品？）我不曉得，但我們已經明知吳恩榮是要跟盧
      志男買毒品。」等語；
（四）證人即警員陳培德於本院審理時具結證稱：「（審判長問
      ：本案案發時，你是否有到現場？）有。」、「（審判長
      問：當時為何到現場？）當時我們偵辦盧志男販毒案，原
      本我們要持搜索票到他的住處搜索，但是線上通訊監察反
      應他不在住處，我們依照通話機台的位置找到熱浪汽車旅
      館，我們在早上就已經到了，一直等到下午線上反應有人
      要跟他交易毒品，所以我們在現場守候到另外一個犯嫌吳
      恩榮到現場，才進行後續的搜索。」、「（審判長問：當
      時進行搜索查獲情形如何？）當時我們等嫌犯交易完之後
      ，我們等鐵捲門打開之後，我們先控制吳恩榮，並在吳恩
      榮身上查獲到毒品，經吳恩榮供述是盧志男販賣給他，再
      由吳恩榮帶我們上二樓，當時情形很久了，有點不清楚。
      」、「（審判長問：當時到二樓盧志男房間怎麼進去？）
      我不清楚，時間有點久了。」、「（審判長問：當時搜索
      吳恩榮身體及盧志男所租房間的依據為何？）當時經由吳
      恩榮的供述，由盧志男販賣毒品給他，我們就由吳恩榮帶
      我們上樓，我們再由盧志男同意查獲他房間內有毒品。」
      、「（審判長問：所以搜索盧志男房間是經過盧志男的同
      意或是經由吳恩榮指訴？）我們是經過盧志男同意進行搜
      索，也有製作搜索扣押筆錄。」、「（審判長問：你們當
      時如何確認吳恩榮是要向盧志男買毒品？）根據線上譯文
      反應。」、「（審判長問：是否記得什麼內容顯示要購買
      毒品？）應該是對話內容中有提到交易毒品的術語，當時
      進行線上監聽並不是我所為，所以我不清楚他講什麼術語
      。」、「（檢察官問：吳恩榮在進入汽車旅館時，有無特
      徵使你們可得特定他可能向被告購毒？）當時線上監聽的
      時候，有聽到盧志男有請吳恩榮買便當，我們在出入口的
      時候，就有看到吳恩榮來的時候，有拿一個便當，而且看
      他進入盧志男所租的房間。」等語。
（五）綜觀上開證人即警員吳銓彬、郭有志、駱成明及陳培德等
      人所言大致相符之證詞可知，本案查獲之過程應係因警方
      經由對被告所使用行動電話進行線上通訊監察之結果，研
      判證人吳恩榮欲前往該汽車旅館218 房與被告進行毒品交
      易，乃至該旅館房間1 樓門口埋伏，並在被告與證人吳恩
      榮甫完成毒品交易後，先後由不同任務編組之警方埋伏人
      員以「現行犯」之方式，分別「當場逮捕」證人吳恩榮、
      被告，核與刑事訴訟法第88條第1 項、第2 項有關現行犯
      逮捕之規定，尚無不合，自難遽指為違法。又警方在證人
      吳恩榮身上所查獲之毒品海洛因1 包（淨重1.73公克，純
      質淨重0.7 公克），不論係由證人吳恩榮主動提出交予警
      方，或係由警方未經同意而逕行搜索取得，依刑事訴訟法
      第130 條規定「檢察官、檢察事務官、司法警察官或司法
      警察逮捕被告、犯罪嫌疑人或執行拘提、羈押時，雖無搜
      索票，得逕行搜索其身體、隨身攜帶之物件、所使用之交
      通工具及其立即可觸及之處所」，警方本得於逮捕吳恩榮
      後依法逕行搜索並扣押作為證據之用，亦難謂其搜索扣押
      程序有何不法之可言。另警方於逮捕被告之後，隨即至其
      所承租使用之熱浪汽車旅館218 號房內進行搜索，係經被
      告同意搜索後而為之，且被告於搜索扣押筆錄內亦有簽名
      確認其同意搜索之意旨等節，有刑事警察局搜索扣押筆錄
      （搜索地點在臺北縣泰山鄉○○路315 號《熱浪汽車旅館
      218 房》）1 份在卷可參，再參酌被告於為警查獲後自始
      未曾主張或親自陳述有何「非自願性」同意搜索之事由，
      尚難遽認警方以經被告同意作為依據而進行之搜索，於法
      不合；退一步言，即便認定被告同意搜索並非出於自願性
      ，惟本院依刑事訴訟法第158 條之4 規定，審酌被告人權
      保障及公共利益之均衡維護，認被告從未明確指述警方有
      何採取不正方式迫使其屈從而同意搜索之行為，足認警方
      「至多」僅係未使被告完全了解同意警方執行搜索之後果
      及可拒絕警方進行搜索之自主意識權利，其違反法定程序
      情節及主觀意圖甚屬輕微，所侵害者則為被告所暫時停留
      、不特定人均能入住使用之旅館房間之住房隱私權，且被
      告既經警方加以逮捕，斯時其自由意志難免受到一定程度
      之壓抑，然究非警方另以強暴、脅迫或其他不法方式迫使
      被告盧志男同意搜索，以及被告所涉在該不特定人均能入
      住之旅館房間內販毒對於社會治安之危害程度等情形，應
      認警方於本案查獲過程中對被告進行逮捕後，即便未經其
      「完全自願性」同意搜索所取得之證據，仍具有證據能力
      。
貳、認定本案犯罪事實之證據及理由
一、訊據被告盧志男固供承確有於上開時地與證人吳恩榮以行動
    電話聯繫後相約見面，之後被告在該熱浪汽車旅館218 號房
    內向證人吳恩榮收1 萬元現金，而證人吳恩榮甫一離開該汽
    車旅館218 號房後即為警當場逮捕，並在其身上查獲海洛因
    1 包（淨重1.73公克，純質淨重0.7 公克），且被告隨後亦
    經警方逮捕之事實，惟矢口否認有何販賣毒品海洛因予吳恩
    榮之犯行，辯稱：當天伊是寄宿在汽車旅館內，吳恩榮有來
    找伊，是拿1 萬元來還伊，他總共欠伊1 萬3 千元，吳恩榮
    是前一個月跟伊借的，是借1 萬3 千元，他說有急用，伊沒
    有問他是什麼急用，伊是拿現金給他，都是1 千元的，伊等
    沒有約定利息或是約定什麼時候還云云。
二、經查：
（一）被告盧志男所持用之0000000000號行動電話於95年11月14
      日16時08分25秒至同日16時10分17秒、同日16時34分49秒
      至同日16時55分39秒，與證人吳恩榮所使用之00000000
      00號行動電話，先後有以下數段之通話內容：
    「吳恩榮：喂，牛奶仔。那天講的那個，我現身上有一萬元
              。你讓我欠三千元好嗎？
      盧志男：好啊!
      吳恩榮：你說過最少有0.8 的空間給我？
      盧志男：對啊!
      吳恩榮：好，要約在哪裡？
      盧志男：我在新泰路與中山路這裡。
      吳恩榮：什麼路？後面泰興路那？我不知道，我要去問別
              人啦。你說新泰路跟泰興路？
      盧志男：新福路知道嗎？後面那方向。
      吳恩榮：我知道。
      盧志男：一直走到碰壁後，那一條就是新泰路右轉直走有
              一加油站這等你。
      吳恩榮：那只有一個加油？我到時再打給你。
      盧志男：好...。」（參見偵三卷第48頁）
    「盧志男：喂，你在哪？
      吳恩榮：哦，我剛到了說。
      盧志男：我電話太小聲忘了怎樣？
      吳恩榮：你再等我十分鐘好嗎？我朋友要拿三千元。
      盧志男：我告訴你，你現在哪裡？
      吳恩榮：我現在在中平路。
      盧志男：我告訴你，中平路離這裡很近。
      吳恩榮：我先到我家朋友那先拿三千元，你聽到了嗎？
      盧志男：你幫我帶一些吃的看要買什麼？
      吳恩榮：買吃的嗎？你想吃什麼東西？
      盧志男：隨便！看有什麼？買什麼！
      吳恩榮：便當好嗎？
      盧志男：好啦！
      吳恩榮：問幾個？
      盧志男：一個就好!快一點哦!
      吳恩榮：我到了再打給你。
      盧志男：好。
      吳恩榮：不要再不接電話？
      盧志男：好。」（參見偵三卷第49頁至第50頁）
    「盧志男：喂。
      吳恩榮：喂，我再三分鐘就到了。
      盧志男：我告訴你，你到中泰路有一間加油站旁有一條路
              看到左轉。
      吳恩榮：看到加油站旁有一條路左轉。
      盧志男：對，直走到後面有小巷子裡有一家熱浪汽車旅館
              。
      吳恩榮：熱浪是什麼？汽車旅館哦？
      盧志男：對。
      吳恩榮：你在那裡就對了。
      盧志男：對....。
      吳恩榮：好，我馬上到。你說幾號房？
      盧志男：我不知道要看一下，好像是218房。
      吳恩榮：218房？
      盧志男：218！
      吳恩榮：218，好，我馬上到! 」（參見偵三卷第50頁至
      51頁）等節，除有臺灣板橋地方法院檢察署95年11月3日
      95年度板檢榮和聲監（續）字001460號通訊監察書及電話
      附表可資為憑外，且被告及證人吳恩榮於偵審中亦自始不
      否認其2 人確有上開以電話聯繫之對話內容，再參諸警方
      於斯時正對被告所持用之上開行動電話進行線上通訊監察
      ，乃研判被告與證人吳恩榮欲從事毒品交易，乃前往熱浪
      汽車旅館218 號房1 樓門外等候及埋伏，果然當場查獲短
      暫進入該汽車旅館218 號後離開之證人吳恩榮持有毒品海
      洛因1 包，此間遭警方逮捕證人吳恩榮確曾在現場向警方
      坦承所持有之該包海洛因係向被告所購買一節，除業據證
      人即警員吳銓彬、郭有志及陳培德於本院審理時一致具結
      證述明確之外，證人吳恩榮於本院審理時亦證實其在現場
      曾向警方表示遭查獲之海洛因1 包係向被告所購買之事實
      ，是被告上開辯稱其與吳恩榮相約其見面僅僅係為「還錢
      」之說法，是否可信，著實令人懷疑。
（二）其次，證人吳恩榮於本院審理時雖證稱：「（檢察官問：
      為何你剛才又提到警察有叫你指證被告是何意思？）警察
      說要指證被告才要放我走，當時在汽車旅館他們壓著我，
      問我這毒品是不是跟被告拿的，說如果是才要放我走，我
      才說是。」、「（檢察官問：但你是否可以確認在當天你
      確實有在警察面前說身上毒品是向被告購買的？）是警察
      叫我這樣講的。」、「（檢察官問：你從汽車旅館走出來
      之後，被警察查獲身上的毒品，接下來警察有何作為？）
      警察就問這包毒品是誰的，我說是我的，警察問我向誰買
      的，我說好像跟阿全買的，警察跟我說不要假了，中間警
      察有講一些話我也不記得，我只有知道警察有說我說毒品
      是向牛奶（即被告）買的這句話我就放你走，我就說是跟
      被告拿的，警察就上去抓被告，後來就把我和被告帶走。
      」云云，惟此間經檢察官進一步詰問之結果，證人吳恩榮
      又進一步證稱：「（檢察官問：你稱會向警察指證，你身
      上所扣得的毒品是向被告所購買的，是受到警察的壓制被
      迫所為，為何在之前警詢筆錄又跟警察說是你自己主動向
      警察說明是向被告購毒，為何與今日所言不同？）當時警
      詢筆錄的時候，這段話我有跟警察說你們叫我這樣講說要
      放我走，但是也沒有放我走，所以警察也不會把這段打上
      警詢筆錄上，所以警察就說這樣說就對了，就直接打在筆
      錄上。」、「（檢察官問：既然如此，警詢筆錄為何記載
      你當時又跟警察說，你是因為緊張才說錯話？）因為警察
      沒有把我說他們說要放我走這段話打在筆錄上，所以他們
      叫我自己想理由，所以我才說緊張說錯話。」、「（檢察
      官問：你在製作警詢筆錄的時候，你有無跟警察爭執說不
      是說要指證被告之後就放你走，為何你指證之後警察沒有
      放你走這些事？）有爭執，但是警察說要我不要怕，說我
      一定可以交保。」云云，足見證人吳恩榮已詳為補充描述
      當時警員為其製作警詢筆錄之實際經過及其與警員間爭論
      之背景談話，惟經本院於補充訊問證人吳恩榮之際，當庭
      勘驗吳恩榮警詢錄音帶之結果，並未有如證人吳恩榮所指
      其於製作筆錄時有跟警察提及「你們叫我這樣講說要放我
      走，但是也沒有放我走」、「他們叫我自己想理由，所以
      我才說緊張說錯話」及「有爭執，但是警察說要我不要怕
      ，說我一定可以交保」等情事，且證人即警員郭有志於本
      院審理時亦具結證稱：「（檢察官問：你們當時有沒有向
      吳恩榮說，如果指證被告販毒就要放吳恩榮走？）沒有。
      」等語，堪認證人吳恩榮上開所言，顯然有意規避其先前
      曾主動向警方指證被告販毒之事實，自不足採信，相衡之
      下仍應以其於案發現場向在場警員指證其身上所查獲之海
      洛因係向被告所購買之說法，較為可採。
（三）再者，證人吳恩榮又於本院審理時證稱：「（檢察官問《
      提示95偵卷第26916 號第48頁並告以要旨》監聽譯文中是
      否你跟被告的對話？）是的。」、「（檢察官問：你們的
      對話是否你跟他確認可否向他購買毒品？）不是，那天我
      講的『那個』是指我欠他一萬三，因為我們之前就有講到
      這一萬三，我那時候在朋友那邊，因為我朋友在旁邊，所
      以我只好講那個，因為我朋友在電話旁邊，不能直接說要
      還錢，所以我才說我身上一萬元先還他，讓我欠三千元好
      嗎，另外我說『最少有0.8 的空間給我』是說因為被告說
      可以拿到比較好的毒品有0.8 的空間，所以我才說這句話
      ，因為我身上有壹包毒品東西也很好，我才會說這句話消
      遣他。」云云，惟其先前於警詢時則係指稱：監聽譯文中
      所指「那天講的『那個』，我現在身上有1 萬元，你讓我
      欠3 千元好不好」、「你說最少有0.8 的空間給我」，伊
      不知道是指什麼云云，先後說詞反覆不一，已難予輕信；
      又證人吳恩榮就如何向被告借款1 萬3 千元之實際過程，
      先於偵查時證稱：在95年10月6 日左右借錢，在新莊市○
      ○路，因為伊剛出獄沒有錢，所以向他借，因為要買機車
      要用18,000元，跟家人拿5,000 元，跟他借13,000元，伊
      在中午過後跟他約在幸福路還沒到中港路的地方，沒有寫
      借據，沒有人見證，也沒有約定利息云云，嗣於本院審理
      時亦證稱：「（檢察官問：你說前往熱浪汽車旅館是要償
      還借款給被告，你與被告借款的原因及細節為何？）我九
      十五年十月份剛假釋出獄，出去之後沒有錢，也沒有車，
      我就跟被告聯絡上，我和被告認識很久了，我打電話跟被
      告說我要借錢買機車，我是十月份跟他借的，確實時間我
      忘記了，我當時只借一萬三千元，我們約在新莊中港路路
      邊，被告開車過來，就拿全部千元大鈔現金給我。」、「
      （檢察官問：當時被告是否一個人過來？）被告當時開車
      ，然後下車拿錢給我，我不知道他的車上還有沒有人。」
      云云，核與被告於警詢時供稱：吳恩榮有跟伊借一萬三，
      那天是95年11月6 日中午左右，在新莊市○○路跟伊借一
      萬三，他說他有急用，沒有約定利息，當天伊老婆也有一
      起在場，有說盡快還伊，沒有說借錢要做何用云云，是其
      2 人間就有關上開借款1 萬3 千元之時間、借用目的及有
      無其他人在場見聞等事項，所述情節多有不同，自難謂可
      採；更何況，證人吳恩榮於本院審理時既證稱：「（審判
      長問：你說你在被查獲當天，跟阿全的人買一萬五千元的
      毒品，錢從哪裡來？）是從朋友那裡賭博贏的，是在當天
      凌晨贏的，差不多三萬元左右。」、「（審判長問：你當
      天要還被告的錢是否也是賭博贏錢贏來的？）是的。」云
      云，據此可知證人吳恩榮應係至本件案發日即95年11月14
      日「凌晨」才因賭博贏錢而有資力清償借款，惟其卻又證
      稱：「（審判長問：你什麼時候跟被告約定要還錢？）前
      二天。」、「（審判長問：如果你前二天答應要還錢，錢
      從哪裡來？）我先安他的心，我並沒有真的有錢還他。」
      云云，則證人吳恩榮豈有可能在於案發前2 天，其尚未賭
      博贏錢之時，即預先告知被告欲清償借款？足徵其所述違
      反常理，不足為採；另被告於本院審理時親口供承：「（
      審判長問：你打算在熱浪汽車旅館住多久？）我不是住，
      我原本是開車很累，要去休息，結果睡過頭才睡到那時，
      我並沒有打算住在那裡，起床就要走了。」、「（審判長
      問：你在案發，當時是否住在新莊中正路897 號14 樓 之
      3 ？）不是，我是住在新莊中港路那邊。」、「（審判長
      問：吳恩榮是否知道你住在新莊中港路那邊？）應該知道
      。」等語，則衡諸一般經驗法則，以證人吳恩榮僅於當日
      凌晨賭博贏錢區區3 萬多元之情，顯無一再積極尋覓被告
      當時所在地，並急於在被告暫時棲身所在之汽車旅館加以
      清償借款之堅強理由及必要性。此外，證人吳恩榮於本院
      審理時雖明確證稱：「（檢察官：問你身上扣得的毒品是
      從何而來？）向朋友買的，我的朋友叫做阿全，本名我不
      知道。」、「（檢察官問：你可以確定在九十五年十一月
      十四日身上所被警方扣得的毒品是向你的朋友綽號阿全的
      人買的？）確定。」、「（檢察官問：阿全叫什麼名字，
      還有什麼綽號？）他的本名我不知道，我只叫他阿全
      ，他沒有其他的綽號。」云云，惟其先前於警詢時及偵查
      中則均一再供稱：警方查獲伊持有之1 級毒品海洛因，並
      非是向被告所買，而係向綽號「阿偉」購買云云，是其先
      後所述被查獲該包海洛因之來源為何，大不相同，尚難採
      信，就此點而言，證人吳恩榮於本院審理時雖又解釋證稱
      ：「（檢察官問：你今日在庭一再重申當日買的毒品是向
      綽號阿全的男子購買，為何於警偵詢之時都稱是向綽號阿
      偉的男子購買？）因為當時有很長一段時間沒有施打毒品
      ，自己也很模糊，我的藥頭只有阿全、阿偉，當時警詢筆
      錄為何會說阿偉我也很迷糊。」云云，惟證人吳恩榮於第
      1 次警詢時曾稱「現在很累，我想休息」等語，業已表明
      不願接受警方夜間詢問，警方乃直至隔日即95年11月15日
      10時15分許始開始製作警詢筆錄，最後則係於同日20時許
      至21時44分許之期間接受檢察官偵訊等情，各有吳恩榮之
      調查筆錄2 份及訊問筆錄1 份在卷可參，設若在此過程中
      證人吳恩榮確有毒癮發作而意識模糊之情事，何以於警詢
      時及偵查中竟均能一致指述警方在其身上所查獲之海洛因
      係向「阿偉」所購買，其後於偵查中又能具體指出被告所
      使用之行動電話號碼，同時又能清楚解釋上開通訊監察譯
      文中，其與被告之對話內容係何所指（詳如前述），足認
      證人吳恩榮嗣於本院審理時所為上開證詞，均無非係為被
      告脫罪之詞，不足採信。
（四）況且，被告於警詢時及偵查中均供稱：95年11月14日通訊
      監察譯文中，伊與吳恩榮對話所指「那天講的那個」，是
      指前兩天說的毒品海洛因，吳恩榮說他之前買的品質都不
      好，譯文中所指「我現在身上有一萬元，你讓我欠3,000
      元好嗎？」，是指說他本來欠伊1 萬3,000 元，他身上只
      有1 萬元，要先還伊1 萬元，其餘3,000 元仍然欠著，所
      以他這句話同時指兩件事，第1 件事是指他之前買的毒品
      品質不好，第2 件事是他之前欠伊錢，現在要先還伊1 萬
      元云云，惟此說詞與一般對話雙方口語表達之常態，顯然
      不符，殊難謂可採；又被告於警詢時及偵查中均一再推稱
      ：伊不知道監聽譯文中吳恩榮所說「我朋友要拿三千」，
      是指何意云云，惟證人吳恩榮於警詢時及偵查中則能明確
      指稱：通訊監察譯文中「我朋友要拿三千元」所指稱「三
      千元」係指伊朋友要向被告朋友拿海洛因3 千元的價格云
      云，足徵被告此部分所辯多所保留，若非係刻意隱瞞其與
      吳恩榮進行毒品交易之事實，何需如此？再參酌證人吳恩
      榮上開證稱雙方於通訊監察譯文所提及之「1 萬3 千元」
      是指要清償先前借款之說法，顯非實情，已如前述，適足
      徵被告上開所辯無非係一時卸責之詞，均不足為採。
（五）另按販賣毒品海洛因係政府嚴予查緝之違法行為，且上述
      毒品可任意分裝或增減其分量，而每次買賣之價量，亦隨
      時隨雙方關係之深淺、當時之資力、需求程度及對行情之
      認知等因素，機動的調整，因之販賣之利得，除經坦承犯
      行，或帳冊價量均記載明確外，委難察得實情，是縱未確
      切查得販賣賺取之實際差價，但除別有事證，足認係按同
      一價格轉讓，確未牟利之情形外，尚難執此認非法販賣之
      事證有所不足，致知過坦承者難辭重典，飾詞否認者反得
      逞僥倖，而失情理之平；且毒品海洛因之價格不低，且取
      得不易，凡為販賣之不法勾當者，苟無利可圖，應無甘冒
      被查緝法辦重刑之危險，平白無端義務為該買賣之工作，
      是其販入之價格必較售出之價格低廉，而有從中賺取買賣
      差價牟利之意圖及事實，應屬符合論理法則且不違背社會
      通常經驗之合理判斷；更何況被告與證人吳恩榮間關於本
      案毒品交易過程之通訊監察譯文中，證人吳恩榮曾提及「
      你說過最少有0.8 的空間給我？」，被告亦立即回應稱「
      對啊」，而被告於本院準備程序及審理時已先後自承：所
      謂「0.8 的空間」係指「比較好的品質」，「就是一公克
      的毒品可以另外洗到0.8 公克的毒品」等語，堪信被告應
      可經由增減毒品海洛因純度、分量之方式，達到賺取買賣
      差價之目的，以致證人吳恩榮於交易過程需再次向被告確
      認其所購入海洛因之品質，是被告就本件販賣海洛因之犯
      行，其主觀上確有營利之意圖，堪予認定。
（六）此外，本件復有證人吳恩榮向被告購入後隨即為警查獲之
      毒品海洛因1 包（淨重1.73公克，純質淨重0.7 公克）扣
      案可資佐證，且該包扣案之物，經送請鑑驗之結果，確含
      有海洛因成分，淨重1.73公克（空包裝重0.21公克），純
      度40 .71% ，純質淨重0.70公克一節，亦有法務部調查局
      96 年2月11日調科壹字第09623011510 號鑑定書1 張在卷
      可參，是以本件事證明確，被告上開販賣毒品海洛因予吳
      恩榮犯行堪予認定，應依法論科。
參、論罪科刑及諭知沒收
一、本件被告行為後，毒品危害防制條例第4 條條文業於98年5
    月20日修正公布，依同條例第36條規定：「本條例自公布後
    6 個月施行」。查被告行為時之毒品危害防制條例第4 條第
    1 項規定：「製造、運輸、販賣第一級毒品者，處死刑或無
    期徒刑；處無期徒刑者，得併科新臺幣一千萬元以下罰金」
    。修正後同條項規定：「製造、運輸、販賣第一級毒品者，
    處死刑或無期徒刑；處無期徒刑者，得併科新臺幣二千萬元
    以下罰金」。經比較修正前後條文，其法定刑有期徒刑部分
    新舊法之規定相同，惟罰金刑部分，修正後得併科罰金之數
    額已提高，以被告行為時之規定有利於被告，依刑法第2 條
    第1 項前段規定，應適用修正前之毒品危害防制條例規定。
    又有關本件沒收之從刑規定，自應依主刑之規定，適用修正
    前之毒品危害防制條例規定，併此敘明。是核被告所為，係
    犯修正前毒品危害防制條例第4 條第1 項之販賣第1 級毒品
    罪。又被告於販賣毒品前持有毒品之低度行為，應為販賣之
    高度行為所吸收，不另論罪。再查：被告於92年間因脫逃案
    件，經本院92年易字第2103號判處有期徒刑3 月確定，甫於
    92 年12 月29日易科罰金執行完畢一節，有臺灣高等法院被
    告前案紀錄表1 份在卷足憑，其於5 年以內故意再犯本件有
    期徒刑以上之罪，為累犯，就罰金部分應依刑法第47條第1
    項規定加重其刑（死刑及無期徒刑部分不加重）。另查：本
    件被告所販賣予吳恩榮之毒品海洛因，其數量並非龐大，所
    獲利益至多區區1 萬多元，所為與大量販入毒品後出售，並
    藉此賺取巨額價差，圖謀不法利益，進而嚴重危害社會安寧
    秩序及國民身心健康之重大販毒罪行，顯然有別，是以被告
    觸犯本件法定本刑為無期徒刑之重罪，堪認有情輕法重之情
    事，在客觀上足以引起一般同情，其犯罪情狀顯可憫恕，本
    院認縱處以法定最低本刑之無期徒刑，猶嫌過重，乃依刑法
    第59條規定酌量減輕其刑，罰金部分並依刑法第71條第1 項
    規定先加重後減輕之。爰審酌販賣毒品危害國民健康，且擾
    亂社會治安，乃普世嚴重之社會問題，被告僅為貪圖個人不
    法利益，即販賣第1 級毒品海洛因予他人，危害他人身心健
    康，惡性不輕，復參酌其犯罪之動機、目的、手段及其於案
    發後一再否認犯行，刻意迴避本身罪責，顯見其毫無悔意，
    犯後態度不佳等一切情狀，量處如主文所示之刑，以資儆懲
    。
二、至扣案第1 級毒品海洛因1 包（淨重1.73公克，純質淨重0.
    7 公克），係本件查獲由被告販賣予吳恩榮之第1 級毒品，
    不問屬於犯人與否，應依毒品危害防制條例第18條第1 項前
    段規定宣告沒收銷燬之；又包裝前開海洛因之包裝袋1 個，
    因具有防止毒品裸露、散逸之功能，並可與毒品分別鑑秤其
    重量，與毒品本身並無難以析離而無法個別宣告沒收之情事
    ，惟業由被告連同該包海洛因一併販賣予吳恩榮，已不再屬
    於被告所有，爰不依同條例第19條第1 項前段規定宣告沒收
    ；再扣案之第1 級毒品海洛因12小包（淨重8.81公克，純質
    淨重3.32公克）、第2 級毒品安非他命2 小包（總毛重3.5
    公克）、吸食器1 組（以上係警方於熱浪汽車旅館21 8房搜
    索查獲）、第2 級安非他命共計15小包（總毛重12.6公克）
    、玻璃球5 支、吸食器2 組及電子磅秤3 台（以上係警方在
    臺北縣新莊市○○路427 號4 樓之1 搜索查獲）等物，則依
    卷內事證無從證明與本案被告販賣海洛因予吳恩榮之犯行有
    任何之關聯性，或業經本院96年度訴字第490 號確定判決宣
    告沒收銷燬及沒收，或是否另構成持有第1 、2 級毒品等罪
    （未經檢察官起訴），而得作為另案證據使用，爰均不予宣
    告沒收，附此敘明。
三、另按「犯第四條至第九條、第十二條、第十三條或第十四條
    第一項、第二項之罪者，其供犯罪所用或因犯罪所得之財物
    ，均沒收之，如全部或一部不能沒收時，追徵其價額或以其
    財產抵償之。」，毒品危害防制條例第19條第1 項定有明文
    。而犯罪所得之財物，不能與正常營利事業計算營利所得之
    情形相提並論，是所稱因犯罪所得之財物，乃指犯罪行為所
    直接取得而法律上無第三人得主張權利之一切財物而言，則
    上開規定所指販賣毒品所得之財物，依法諭知沒收時，舉凡
    販賣毒品所得之財物，不問其中何部分屬於成本，何部分屬
    於犯罪之利得，均應予以沒收，並非僅限於所賺取之差價部
    分，始符立法之本旨（最高法院98年度台上字第3081號判決
    要旨參照）；而本條項規定所稱「追徵其價額」者，必限於
    所沒收之物為金錢以外之其他財物而無法沒收時，始應追徵
    其價額，使其繳納與原物相當之價額，如所得財物為金錢而
    無法沒收時，應以其財產抵償之，而不發生追徵價額之問題
    （最高法院93年度台上字第2743號判決要旨參照）。經查：
    被告販賣海洛因予吳恩榮所收取之現金1 萬元，係販賣毒品
    所得之金錢，此雖未經扣案，然依上開說明，不問該筆金錢
    中何部分屬於成本何部分屬於利得，均應予宣告沒收之，如
    全部或一部不能沒收時，以其財產抵償之；又被告所有持以
    聯絡上開販賣毒品事宜之行動電話1 支（含門號0000000000
    號SIM 卡1 張），雖亦未扣案，然係屬被告所有供販賣毒品
    所用之物，亦應予宣告沒收之，如全部或一部不能沒收時，
    追徵其價額。
據上論斷，應依刑事訴訟法第299 條第1 項前段，修正前毒品危
害防制條例第4 條第1 項、第18條第1 項前段、第19條第1 項前
段，刑法第11條前段、第2 條第1 項前段、第47條第1 項，判決
如主文。
本案經檢察官黃嘉妮到庭執行職務。
中    華    民    國    100     年  6    月    30     日
                       刑事第十八庭
                             審判長法  官  楊仲農
                                   法  官  楊筑婷
                                   法  官  謝梨敏
上列正本證明與原本無異。
如不服本判決，應於判決送達後10日內敘明上訴理由，向本院提
出上訴狀 (應附繕本) ，上訴於臺灣高等法院。其未敘述上訴理
由者，應於上訴期間屆滿後20日內向本院補提理由書「切勿逕送
上級法院」。
                                   書記官  田世杰
中    華    民    國   100    年    6     月    30    日
修正前毒品危害防制條例第4條
製造、運輸、販賣第一級毒品者，處死刑或無期徒刑；處無期徒
刑者，得併科新臺幣 1 千萬元以下罰金。
製造、運輸、販賣第二級毒品者，處無期徒刑或 7 年以上有期
徒刑，得併科新臺幣 7 百萬元以下罰金。
製造、運輸、販賣第三級毒品者，處 5 年以上有期徒刑，得併
科新臺幣 5 百萬元以下罰金。
製造、運輸、販賣第四級毒品者，處 3 年以上 10 年以下有期
徒刑，得併科新臺幣 3 百萬元以下罰金。
製造、運輸、販賣專供製造或施用毒品之器具者，處 1 年以上
7 年以下有期徒刑，得併科新臺幣 1 百萬元以下罰金。
前五項之未遂犯罰之。